【裁判字號】    95,軍上,17
【裁判日期】    950328
【裁判案由】    違反職役職責
【裁判全文】
臺灣高等法院刑事判決                  95年度軍上字第17號
上  訴  人  甲○○
即  被  告
                    現
                    看守所
上列上訴人因違反職役職責案件，不服國防部高等軍事法院中華
民國95年2月24日，94年法仁判字第020號第二審判決（起訴案號
：國防部北部地方軍事法院檢察署94年訴字第279號），提起上
訴，本院判決如下：
    主  文
上訴駁回。
    理  由
一、按被告不服高等軍事法院宣告有期徒刑之上訴判決者，得以
    判決違背法令為理由，向高等法院提起上訴，軍事審判法第
    181條第5項定有明文。是不服高等軍事法院有期徒刑判決而
    向高等法院提出上訴者，非以原判決違背法令為理由者不得
    為之，此為其上訴之法定要件。若上訴理由並未依據卷內訴
    訟資料，具體指摘原判決不適用何種法則或如何適用不當，
    或所指摘原判決違法情事，顯與法律規定得為第三審上訴理
    由之違法情形，不相適合者，其上訴自屬違背法律上之程式
    。
二、本件原判決認定上訴人即被告甲○○係空軍防空砲兵第303
    飛彈混合營第一連一兵食勤兵（空軍飛虎第747梯次，民國
    93年2月4日入伍，義務役），曾於民國（下同）93年間因違
    反職役職責罪，經國防部北部地方軍事法院判處有期徒刑六
    月，如易科罰金以三百元折算一日確定，並於94年3月21日
    執行徒刑完畢出監。詎其94年5月22日回役後仍不悛悔，緣
    於94年9月8日12時許，自台灣駐地休假離營，本應於同年月
    18日12時返營銷假，竟自認休假不公而心生不滿，致萌長期
    脫免職役之意圖，藉假離役，潛逃在外，藏匿於台北縣中和
    市一帶，賴積蓄維生，迄同年10月18日10時25分許，始在其
    台北縣中和市○○街100巷4弄8號3樓住處，為板橋憲兵隊憲
    兵緝獲之事實，被告甲○○坦承不諱，並經證人即該管連長
    顏正吉少校結證屬實，且有空軍防空砲兵第303飛彈混合營
    94年9月26日傅禮字第0940002818號函提供之被告94年9月8
    日至13日、94年9月13日至18日假單影本二紙、國防部東部
    地方軍事法院檢察署94年9月28日審警字第0940001679號被
    告甲○○通緝書等附卷可稽，認定被告犯罪事實明確，構成
    陸海空軍刑法第39條第1項前段之意圖長期脫免職役而離去
    職役罪。並審酌被告曾於93年間因違反職役職責罪，經國防
    部北部地方軍事法院判處有期徒刑六月，如易科罰金以三百
    元折算一日確定，並於94年3月21日執行徒刑完畢出監，此
    有該院93年信判字第273號確定判決及國防部台南監獄94年
    10月19日量闔字第0940004328號被告前科紀錄簡覆表各一份
    在卷可憑，其回役後猶不知悛悔，僅因自認休假不公，即心
    生怨懟率爾棄役不顧，法紀觀念明顯淡薄，是上訴人請求輕
    判云云，亦核無理由，惟念其僅國中肆業，智識程度較低，
    犯本案因係一時失慮所致，且到案後坦承犯行，認軍事檢察
    官具體求處有期徒刑一年四月尚嫌過重。惟依軍事審判法第
    179條準用刑事訴訟法第272條規定，審判期日之傳票，除刑
    法第61條所列各罪之案件至遲應於五日前送達外，至遲應於
    七日前送達。且依軍事審判法第206條第1項、刑事訴訟法第
    364條規定，第二審之軍事法院審判亦有其適用。此項就審
    期間，係為保障被告之訴訟權益而設，使被告能有充分之時
    間準備行使其防禦權，不因被告身受羈押或因他案在監執行
    而可任意剝奪（最高法院88年台上字第5487號、89年台上字
    第2411號、91年台上字第1984號判決參照）。本件被告所犯
    為陸海空軍刑法第39條第1項「意圖長期脫免職役而離去職
    役」罪，非屬刑法第61條之案件，故其審判期日之傳票，至
    遲應於七日前送達，然原審法院所訂審判期日為94年12月21
    日14時40分，其傳票卻於94年12月14日21時始送達被告簽收
    ，此有原審案卷第35頁所附被告傳票回證足憑，被告就審期
    間顯不足法定之七日。雖被告因本案羈押於國防部北部地方
    軍事看守所經原審強制提解到庭參與辯論，仍難與自願拋棄
    此項猶豫期間之利益，而到庭為訴訟行為者同視，其審判程
    序之瑕疵，不能因而治癒。所踐行之訴訟程序即有違法之處
    ，而將第一審判決撤銷，量處與第一審軍事法院相同之有期
    徒刑一年，其認事用法正確，量刑亦屬允當。經核於法並無
    不合。
三、被告上訴意旨雖略以：「被告服役部隊內部管理有問題，證
    人所供與事實不符，被告學歷知識雖低，但確實已心知悔悟
    ，確有諸多不良因素造成被告身心負荷過重，請法外施仁」
    、「被告回役部隊正值屏東實施基地訓練，下該部隊隔日即
    遭受同袍與士官不當惡意辱罵管教，至6月15日被告於屏東
    休假離營後，應於同月18日晚上9點返營，但因一時失慮造
    成被告逾假五日，被告深知嚴重性，於22日立即搭機返營。
    被告於七月初連同部隊結束訓練返回花蓮駐地，經人事評議
    會決定處分禁足五日，被告返回花蓮駐地後，其間曾多次受
    到不當辱罵及管教，也多次反應被告何時能休假，但都無回
    應，被告在部隊長時間未休假，因壓力與疲勞而在8月底臀
    部得急性蜂窩性組織炎，而需住院，並非因逃避五日處分。
    被告於部隊時曾多次請教人事，並無一定要處分完畢才可給
    予休假」等語。然依軍事審判法第181條第5項規定，被告不
    服高等軍事法院宣告有期徒刑之上訴判決者，得以判決違背
    法令為理由，向高等法院提起上訴。故不服高等軍事法院有
    期徒刑判決而向高等法院提起上訴者，非以原判決違背法令
    為理由者不得為之，此為其上訴之法定要件。若上訴理由狀
    並未依據卷內訴訟資料，具體指摘原判決不適用法則或如何
    適用不當，或所指摘原判決違法情事，顯與法律規定得為向
    高等法院提出上訴之上訴理由所規範之違法情形不相符合時
    ，均應認為其上訴為無理由，依軍事審判法第206條第1項準
    用刑事訴訟法第396條第1項之規定，應予駁回。查本件被告
    確有如原起訴書及判決事實欄所確認之事實，而被告上訴意
    旨，僅稱單位內部管理有問題，學歷知識較低，已心知悔悟
    ，請法院輕判，並未具體指明二審判決如何違背法令自非適
    法之第三審上訴理由。且按刑罰之量定為法律所賦予法院判
    斷之權限，若無逾越法定刑度或濫用權限而顯然失出失入之
    情形，即不得任意指為違法。原判決就上訴人智識程度、犯
    後態度等一切情狀予以綜合考量，在法定刑內酌處刑罰，上
    訴意旨，徒憑己見，指原審量刑過重，既未指摘原判決科刑
    有何違背法令，僅就科刑輕重為爭執，自非適法之第三審上
    訴理由（最高法院74年台上字第5236號判例意旨參照）。是
    依前揭規定，被告上訴顯無理由，應予駁回。
四、據上論斷，應依軍事審判法第206條第1項，刑事訴訟法第39
    5條前段，判決如主文。
中    華    民    國    95    年    3      月    28  日
                  刑事第十二庭  審判長法  官  蔡永昌
                                      法  官  陳榮和
                                      法  官  施俊堯
以上正本證明與原本無異。
不得上訴。
                                      書記官  陳彥蕖
中    華    民    國    95    年    3     月    28    日


司法院資訊處製作；財團法人民間司法改革基金會備份。
